【裁判字號】    92,自,566
【裁判日期】    921106
【裁判案由】    違反動產擔保交易法
【裁判全文】
臺灣臺中地方法院刑事判決                          九十二年度自字第五六六號
    自  訴  人  甲○○○有限公司
    代  表  人  陳曉明
    代  理  人  乙○○  住同右.
    被      告  丙○○  男  三.
右列被告因違反動產擔保交易法案件，經自訴人提自訴，本院判決如左：
    主  文
丙○○動產擔保交易之債務人，意圖不法之利益，將標的物遷移，致生損害於債權人
，處拘役參拾日，如易科罰金，以參佰元折算壹日。
    事  實
一、丙○○於民國九十一年三月二日在臺中縣神岡鄉○○路吉順機車行，以動產擔保
    交易附條件買賣之方式，分期付款向甲○○○有限公司購買車牌號碼ＭＴ六─四
    七０號機車一輛，係動產擔保交易之債務人，並約定價款新臺幣（下同）六萬三
    千元，自九十一年四月十五日起分十二期付款，前六期於每月十五日各給付六千
    五百元，後六期每月各給付四千元，標的物應放置在臺中縣神岡鄉○○路十九號
    ，價金未付清前，標的物仍屬甲○○○有限公司所有，丙○○僅得依約占有使用
    ，不得任意遷移、出賣、出質、移轉、抵押或為其他處分。詎在取得標的物後，
    僅繳三期分期款，餘款尚餘四萬三千五百元即未給付，並意圖不法之利益，於九
    十一年五月間，將上開標的物遷移不明，使甲○○○有限公司追索無著而致生損
    害。
二、案經甲○○○有限公司提起自訴。
    理  由
一、訊據被告丙○○固坦承有與自訴人簽定契約書購賣車牌號碼ＭＴ六─四七０號機
    車一輛騎用，且分期款未繳清之事實，惟矢口否認有何違反動產擔保交易法之犯
    行，辯稱：其於九十二年四月間騎上開機車至臺中市神岡鄉三五０號上班，結果
    機車不見了，其自忖應係不詳姓名綽號「鍾仔」之朋友騎走，因此沒報案，迄今
    機車未找回，至於分期款其沒錢可繳云云，復辯稱該機車其不知現在何處，係朋
    友在九十二年四月間騎走，嗣又騎回來，後來其在九十二年八、九月間下班時又
    發現機車不見了；其有將機車停放在約定地點即臺中縣神岡鄉○○路十九號，但
    其母親搬家後即九十一年五月間即未將機車置於該處，其並未向自訴人說明上情
    云云。經查：被告於九十一年三月二日在臺中縣神岡鄉○○路吉順機車行，以動
    產擔保交易附條件買賣之方式，分期付款向甲○○○有限公司購買車牌號碼ＭＴ
    六─四七０號機車一輛，係動產擔保交易之債務人，並約定價款六萬三千元，自
    九十一年四月十五日起分十二期付款，前六期於每月十五日各給付六千五百元，
    後六期每月各給付四千元，標的物應放置在臺中縣神岡鄉○○路十九號價金未付
    清前，標的物仍屬甲○○○有限公司所有，被告僅得依約占有使用，不得任意遷
    移、出賣、出質、移轉、抵押或為其他處分。詎在取得標的物後，僅繳三期分期
    款，餘款即未給付，並將上開標的物遷移不明，使甲○○○有限公司追索無著之
    事實，業據自訴人之代理人乙○○指訴明確，復有動產擔保附條件買賣契約書、
    存證信函及信件招領逾期退回之信封等影本各一份在卷可稽。被告雖以上開標的
    物即機車遭朋友於九十二年四月間騎走，嗣又騎回，然又於九十二年八、九月間
    騎走為由置辯，然被告就其朋友名僅知其綽號為「鍾仔」，並不知其真實姓名，
    足徵縱有「鍾仔」此人，被告與之交誼亦非深厚，竟任憑其擅自騎走數月未返，
    其情已非無疑；而該機車已不知去向，被告亦未報警處理，更與常情有違。是以
    被告辯稱該機車遭朋友騎走云云，顯係卸責遁詞，不足採信。況被告復自承於九
    十一年五月間即未將該機車置於臺中縣神岡鄉○○路十九號之約定停放地點，其
    沒錢繳款，復未通知自訴人等情，可見被告於九十一年三月二日以動產擔保交易
    附條件買賣方式，取得上開機車後，僅繳三期分期款，即未再繳付分期款，並旋
    即於九十一年五月間即將標的物機車遷移不明，亦未通知自訴人上情，使自訴人
    追索無著，自有不法利益之意圖，並已致生損害於自訴人。本件事證明確，被告
    犯行已堪認定，應予依法論科。
二、核被告丙○○所為，係犯動產擔保交易法第三十八條之罪。爰審酌被告購車後僅
    繳款三期分期款即未再繳納，且將機車遷移不明使自訴人追索無著，事後且未與
    自訴人聯絡處理，其犯罪動機、目的、手段，造成自訴人之損害，且自訴人提起
    自訴後業已與自訴人和解，有和解書一份在卷可參之犯後態度等一切情狀，量處
    如主文所示之刑，並諭知易科罰金之折算標準。
據上論斷，應依刑事訴訟法第三百四十三條、第二百九十九條第一項前段，動產擔保
交易法第三十八條，刑法第十一條前段、第四十一條第一項前段，罰金罰鍰提高標準
條例第一條前段、第二條，判決如主文。
中      華      民      國      九十二      年    十一    月    六      日
                                    臺灣臺中地方法院刑事第十四庭
                                        審判長法  官  陳  慧  珊
                                              法  官  林  學  晴
                  法  官  陳      葳
右正本證明與原本無異。
如不服本判決，應於收受本判決後十日內向本院提出上訴書狀，其未敘述上訴理由者
，並得於提起上訴後十日內向本院補提理由書狀（均須按他造當事人之人數附繕本）
「切勿逕送上級法院」
                                              書記官
中      華      民      國      九十二      年    十一    月    六      日
附錄法條：
動產擔保交易法第三十八條：
動產擔保交易之債務人，意圖不法之利益，將標的物遷移、出賣、出質、移轉、抵押
或為其他處分，致生損害於債權人者，處三年以下有期徒刑、拘役或科或併科六千元
以下之罰金。


司法院資訊處製作；財團法人民間司法改革基金會備份。
